【裁判字號】    97,消債更,311
【裁判日期】    971211
【裁判案由】    更生
【裁判全文】
臺灣桃園地方法院民事裁定           97年度消債更字第311號
聲  請  人
即  債務人  甲○○原名謝正良.
上列當事人因消費者債務清理事件聲請更生及保全處分，本院裁
定如下：
    主  文
更生及保全處分之聲請均駁回。
聲請費用由聲請人負擔。
    理  由
一、按債務人與金融機構協商成立者，不得聲請更生或清算，但
    因不可歸責於己之事由，致履行顯有重大困難者，不在此限
    ；本條例施行前，債務人依金融主管機關協調成立之中華民
    國銀行公會會員，辦理消費金融案件無擔保債務協商機制與
    金融機構成立之協商，準用前項之規定，消費者債務清理條
    例第151 條第5 項、第6 項分別定有明文。又聲請更生或清
    算不合程式或不備其他要件者，法院應以裁定駁回之，但其
    情形可以補正者，法院應定期間先命補正。更生之聲請，債
    務人經法院通知，無正當理由而不到場，或到場而不為真實
    之陳述，或拒絕提出關係文件或為財產變動狀況之報告者，
    ，應駁回之，同條例第8 條、第46條第3 款亦定有明文。次
    按依債務人與金融機構協商成立者，除非因不可歸責於己之
    事由，致履行顯有重大困難，否則不得聲請更生或清算，消
    費者債務清理條例第151 條第5 項規定意旨甚明。是債務清
    償方案成立後，固由債務人按其條件履行，惟需於其後發生
    情事變更，在清償期間收入或收益不如預期，致該方案履行
    困難甚或履行不能，因不可歸責於己，始能聲請更生或清算
    。此項規定旨在避免債務人任意毀諾已成立之協商，濫用更
    生或清算之裁判上債務清理程序，蓋以債務清償方案係經當
    事人行使程序選擇權所為之債務清理契約，債務人應受該成
    立之協議所拘束。債務人既已與金融機構協商成立，如認該
    協商方案履行有其他不適當情形，自仍應再循協商途徑謀求
    解決，合先敘明。
二、本件聲請意旨略以：聲請人有不能清償債務情事，固曾依金
    融主管機關協調成立之中華民國銀行公會會員辦理消費金融
    案件無擔保債務協商機制於民國95年4 月與最大債權金融機
    構台新國際商業銀行股份有限公司（下稱台新銀行）成立協
    商，約定每月清償新台幣（下同）46,006元，惟當時聲請人
    每月薪資僅約3 萬5 千元，配偶在家待產無法負擔家計，實
    有不可歸責於聲請人之事由，致履行原協商內容顯有重大困
    難之情形，且無擔保或無優先權之債務總額未逾1,200 萬元
    ，復未經法院裁定開始清算程序或宣告破產，應得聲請更生
    等語。
三、經查：
  (一)本件聲請人具狀聲請更生，漏未提出按期繳納房屋貸款之證
    明文件、聲請前5 年內勞工保險投保資料、必要支出之種類
    及數額之相關證明文件、列明每月實際支出扶養費之計算方
    式及配偶葉憶儒負擔之數額並檢附證明，並釋明因何不可歸
    責於己之事由致履行顯有重大困難、於96年協商成立前後所
    得、支出有何動大變更事由，前經本院於97年7 月4 日定期
    命補正，該裁定於97年7 月14日合法送達聲請人，有該裁定
    送達證書在卷足稽。
  (二)依聲請人所提出之財政部臺灣省北區國稅局95、96年度綜合
    所得稅各類所得資料清單，聲請人於95年度之薪資項目所得
    為688,362 元（含台化地毯公司、家福公司、台化纖維公司
    ），平均每月薪資約為57,363元；而96年度之薪資項目所得
    為566,160 元（含台化地毯公司、家福公司），平均每月薪
    資約為47,180元，是其收入每月均可超過協商清償之金額之
    節，可以認定。惟聲請人提起本件聲請時，於聲請狀中就其
    有何不可歸責於己致履行顯有重大困難之事由與證據之陳述
    則為：95年5 月債務協商每月應繳付46,006元，當時本人月
    薪約3.5 萬元收支明顯不足云云，復於於97年8 月18日本院
    行訊問程序時陳稱：95年協商時薪資為4 萬元云云，再於97
    年11月26日庭訊時陳稱：月繳金46,000元，但薪資只有3 萬
    餘元，在毀諾時薪資並無變化，只是單純負擔不起云云，則
    依上開聲請人前後不一之陳述，足認聲請人經法院通知，到
    場而不為真實之陳述之情事，依上揭消費者債務清理條例第
    46條第3 款之規定，應駁回之。
  (三)復以，本件聲請人於95年4 月依中華民國銀行公會辦理消費
    金融案件無擔保債務協商機制與債權人台新銀行成立協商後
    ，自95年5 月起至96年1 月間共計依約償還9 期等情，業為
    聲請人所不爭執。依前述可知，聲請人既於95年5 月起至96
    年1 月止繼續依協商條件還款，益徵上開還款條件，縱在形
    式上已近於聲請人所自承之每月收入，然聲請人之薪資實高
    出清償條件許多，足見清償條件仍為聲請人可承受之範圍。
    準此，縱如聲請人所述該協商條件有嚴苛之虞，然該協商條
    件既然係由聲請人與最大債權銀行雙方協議所達成，協商條
    件是否具履行可能性核屬聲請人在協商時可得預見，據以評
    估可否履行協商條件之事實。況以，依聲請人上開陳述，其
    薪資收入於毀諾時與協商時並無變化，毀諾只是單純負擔不
    起等語，足認聲請人非因於協商後發生情事變更，在清償期
    間收入或收益不如預期，而致該方案履行困難甚或履行不能
    ，是本件與「不可歸責於己之事由致履行顯有重大困難」之
    要件亦有不符。
  (四)聲請人雖另主張：配偶在家待產無法負擔家計、其自94年10
    月間購屋須繳交房貸，故無法負擔協商金額等語，惟聲請人
    之配偶分娩後仍得求職以增加收入而分擔家計，又聲請人既
    有固定收入之履行能力，縱有一時履行不便，亦得經由個別
    債權銀行協商程序以求適當履債。而聲請人購屋之目的，據
    其於本院97年9 月22日行訊問程序時稱：「（問：在何時買
    房子？）94年10月份左右。（問：為何你當時欠款還買房子
    ？）因為我當時娶妻生子，所以想買房子住比較方便。（現
    每月繳納房貸金額為何？）25,000元」等語，足認聲請人在
    明知已負擔鉅額債務之情況下，仍執意增加有擔保債務，造
    成其餘無擔保債權人無法受償，害及其求償權利。況依聲請
    人家庭及收支狀況，是否必須購屋負擔房貸而非租屋居住方
    得維持債務人之基本生活水準，仍有可議，是有關聲請人主
    張因須繳納房貸致無法負擔協商金額乙節，難認為不可歸責
    於聲請人之事由。綜上，本件更生之聲請，應予駁回。
四、又本件更生聲請應予駁回，業如前述，是聲請人一併聲請本
    院應對其財產予以保全處分，即無必要，應併予駁回。
五、爰裁定如主文所示。
中    華    民    國    97    年    12    月    11    日
                  民事第一庭    法  官  范明達
以上正本證明與原本無異。
如不服本裁定，應於裁定送達後10日內，以書狀向本院提出抗告
，並繳納抗告費新臺幣1千元。
中    華    民    國    97    年    12    月    11    日
                                書記官  張豐松


司法院資訊處製作；財團法人民間司法改革基金會備份。
